【裁判字號】    89,易,3310
【裁判日期】    900222
【裁判案由】    商標法
【裁判全文】
臺灣板橋地方法院刑事判決                        八十九年度易字第三三一○號
    公  訴  人  臺灣板橋地方法院檢察署檢察官
    被      告  甲○○
右列被告因違反商標法案件，經檢察官提起公訴（八十九年度偵字第二九四四號、第
一○五○六號），本院判決如左：
    主  文
甲○○連續明知為意圖欺騙他人，於同一商品使用近似於他人註冊商標圖樣之商品，
意圖販賣而陳列，處有期徒刑月，如易科罰金以佰元折算壹日，扣案如附圖二所
示之鈕釦壹佰捌拾壹個沒收。
    事  實
一、甲○○為設在臺北縣蘆洲市○○路二二六號二樓「崴登國際貿易有限公司」（以
    下簡稱為「崴登公司」）之負責人，前於民國八十四年六月間因賭博案，經臺中
    地方法院判處罰金三千元，如易服勞役以三佰元折算一日確定，於同年七月二十
    八日繳清罰金，猶不知悔改，明知「鴻僯企業股份有限公司」（以下簡稱為「鴻
    僯公司」）所生產如附圖二所示之鈕釦，係意圖欺騙他人，在同一之商品使用近
    似於業經瑞士商丙○○股份有限公司（以下簡稱為「丙○○公司」）向前經濟部
    中央標準局（現改制為智慧財產局）申請，准以第七六六六二九號註冊，取得指
    定使用於花邊、剌繡、飾帶及綆帶（髮辮）、鈕扣、僨釦、人造花、皮帶釦、鞋
    釦、金屬鈕、拉鍊、釦條、手提包釦等商品上，專用期間自八十六年七月一日起
    至九十三年一月十五日止專用權之「Monogram Double C Device」（如附圖一所
    示）商標圖樣之仿冒商品，仍基於販賣之概括犯意，自八十九年一月底某日起至
    二月初某日止，令不知情之成年職員庚○○將鴻僯公司自八十八年底至八十九年
    初分數次寄來如附圖二所示之鈕釦整理釘在釦版上，再連續陳列於該公司之展示
    櫃上，供不特定之國內外客戶前來參看。嗣於八十九年五月二十九日下午三時許
    ，在崴登公司上開營業所內為警查獲，並扣得該公司所陳列如附圖二所示之仿冒
    鈕釦一百八十一個。
二、案經丙○○公司代理人辛○○訴由臺北縣蘆洲分局報請及臺中地方法院檢察署檢
    察官呈請臺灣高等法院檢察署檢察長令轉臺灣板橋地方法院檢察署檢察官偵查起
    訴。
    理  由
一、訊據被告就伊知附圖一所示係丙○○公司之註冊商標圖樣，及崴登公司於前開時
    地被查扣前由鴻僯公司陸續寄來、如附圖二所示之鈕釦一百八十一個鈕釦樣品等
    情，固不諱言，然辯稱扣案之一百八十一個鈕釦係採用英文字母造型設計，非使
    用相同或近似次於丙○○公司所註冊如附圖一之商標圖樣，且該一百八十一個由
    鴻僯公司生產寄來供為樣品之一百八十一個鈕釦，原係置放於崴登公司儲藏室之
    紙箱內，嗣始為警起出，從未銷售或陳列展示，自不違反商標法云云。惟查：
  (一)右揭事實業據告訴人丙○○公司代理人辛○○指訴甚詳，扣案之鈕釦均係鴻僯公
    司生產，自八十八年底起至八十九年一月初某日止分次寄給崴登公司之樣品，再
    由崴登公司職員庚○○於一個月內陸續整理釘在紙版上，嗣於前開時地為警查獲
    等情，亦經鴻僯公司負責人己○○、崴登公司職員庚○○及警員張偉男、陳正昇
    分別就其經手或查緝之情形到庭證實，並有如附圖二所示圖樣之鈕釦一百八十一
    個扣案暨照片六幀可稽，而附圖一所示之商標圖樣係丙○○公司向前經濟部中央
    標準局申請核准以第七六六六二九號註冊，享有指定使用於花邊、剌鏽、飾帶及
    綆帶（髮辮）、鈕釦、僨釦、人造花、皮帶釦、鞋釦、金屬鈕釦、拉鍊、扣條、
    手提包扣等商品，專用期間自八十六年七月一日起至九十三年一月十五日止之商
    標專用權，有商標註冊證影本可憑。觀諸扣案如附圖二所示鈕釦內之圖樣，乃以
    左右兩半環對鉤，各半環之弧度、開口大小與重疊程度等構圖特徵均與告訴人享
    有專用權如附圖一所示以正反英文字母「Ｃ」交錯之MONOGRAM DOUBLE C DEVICE
    商標圖樣相仿，於異時異地就兩者隔離為通體觀察，施以通常之辨認及注意，其
    整體足以使具有普通購買經驗之消費者，產生混同誤認之虞，自應受告訴人所享
    商標專用權之拘束。
  (二)崴登公司設在臺北縣蘆洲市○○路二二六號二樓辦公室自大門進入後，右邊為會
    議室，左邊為陳列架，扣案之一百八十一個鈕釦，除少數零散者係自廳後房間之
    紙箱內取出外，餘均釘在釦版上排列或疊置於陳列架上等情，業據查緝之警員張
    偉男、陳正昇結證無訛，參以證人即鴻僯公司負責人己○○陳稱：「（到被告公
    司有看到展示間及展示架？）他有放櫃子在展示鈕釦，展示櫃放辦公室內的牆角
    ，進入辦公室坐下向右看就可看到展示櫃，櫃子上有樣品」（見本院八十九年十
    月三十日訊問筆錄），崴登公司業務員丁○○陳稱：「辦公室左邊有一個鐵製陳
    列架，廚房也有一個櫃子，櫃子上有把鈕釦放盒子上擺櫃子內，樣品部分釘在卡
    片上，卡片上都有鈕釦編號，有一部分擺在架子上，：：（被告說釘在卡片上的
    鈕釦一部分放架子上是客人訂貨的部分是嗎？）這應該是指內銷部分，這部分在
    辦公室架子上查獲的，：：有陳列在架子上，也有一部分在箱子上，：：（有國
    外或國內客人到辦公室看過鈕釦嗎？）只有一個國外客戶來看過，也曾經有一、
    二組客人來看過外銷的鈕釦，：：鴻僯公司生產後寄一些樣品，我們再縫在卡片
    上，：：我們是供客戶選購使用。」（見本院八十九年十一月十八日訊問筆錄）
    ，被告亦供稱：「大門進去左側的陳列架是在更旁邊一點，辦公室左側陳列架後
    面有另外一個房間，：：大門進去右側有個茶桌，茶桌有一個陳列架。：：（扣
    案鈕釦釘在卡片上做何用途？）是要做成樣品，累積一定數量再寄給客人看，偶
    爾會有客人來辦公室看樣品，客人來辦公室我們裝訂成品釘有鈕釦的卡片會拿給
    客人看，我們放陳列架上的鈕釦卡片都是客人已下了訂單準備要核對編號以向工
    廠下單才會放陳列架上」（見本院八十九年十月九日訊問筆錄），可見被告意圖
    販賣，確曾將扣案之鈕釦陳列於崴登公司之展示架上。
  (三)扣案之類似告訴人註冊商標圖樣鈕釦，其陳列場所雖在崴登公司二樓之辦公室內
    ，惟商標法第六十三條所處罰之陳列行為，只需意圖販賣而將明知係仿冒他人註
    冊商標圖樣之商品陳列展示為已足，並不以「公然」為要件，且扣案之鈕釦既為
    供客人選購始釘於釦版置放在陳列架上展示予國內外之客人前來參看，即屬前開
    法條所處罰之陳列行為。又商標法第六十三條所處罰之販賣行為，固不以售出為
    必要，只需販入或賣出，有一於此，即足成罪；然扣案之一百八十一個鈕釦依己○○所證係鴻僯公司送來之樣品，非被告所購入，而在展示櫃上查獲之釦版縱如
    丁○○、庚○○所稱均係客人所訂購，然此僅止於締約階段，尚未交貨，商標法
    第六十三條復不處罰未遂，公訴人認係構成商標法第六十三條之販賣罪，容有誤
    會。
二、核被告所為係犯商標法第六十三條之意圖販賣而陳列仿冒商品罪，其利用不知情
    之庚○○釘版陳列為間接正犯，其陸續之陳列行為，均時間緊接，所犯罪名相同
    ，顯係出於概括之犯意為之，為連續犯，應依刑法第五十六條之規定以一罪論，
    並加重其刑。起訴書認被告係意圖販賣而販入鈕釦，並扣得所餘之一百八十一個
    ，其起訴效力應及於低階之陳列行為，本院就此得予審究。茲被告前於八十四年
    六月間因賭博案，經臺中地方法院判處罰金三千元，如易服勞役以三百元折算一
    日確定，於同年七月二十八日繳清罰金，有臺灣高等法院檢察署刑案紀錄簡覆表
    可憑，爰審酌其素行、犯罪之動機、目的、手段、所生危害及犯後態度等一切情
    狀，量處如主文所示之刑，並諭知易科罰金之折算標準，資以懲儆。扣案如附圖
    二所示圖樣之鈕釦一百八十一個係使用類似他人註冊商標圖樣之仿冒商品，應予
    沒收。
三、公訴意旨另以：被告明知所販入如附圖二所示之鈕釦係使用告訴人註冊商標之仿
    冒商品，仍基於營利之概括犯意，自八十六年間起迄八十九年五月上旬止，連續
    販入印有該圖樣之鈕釦而出售予建新鈕線行及其他不特定之顧客牟利云云。訊據
    被告矢口否認連續販賣，辯稱戊○○被查獲之鈕釦非向伊購買，崴登公司於本件
    查獲前從未購入任何使用相同或近似附圖一所示商標圖樣之鈕釦等語。經查：
  (一)按犯罪事實應依證據認定之，無證據不得推定其犯罪事實，如不能證明被告犯罪
    者，應諭知無罪之判決，刑事訴訟法第一百五十四條、第三百零一條第一項分別
    定有明文。所謂認定犯罪事實之證據，係指足以認定被告確有犯罪行為，能達於
    通常之一般人均不致有所懷疑，得信其為真實程度之積極證據而言，苟未能發現
    相當證據，或證據不足為不利於被告事實之認定，或尚有合理之懷疑存在時，即
    應為有利於被告之認定，更不待何有利之證據，亦不能以推測或擬制之方法，以
    為裁判基礎（最高法院二十九年上字第三一○五號、四十年台上字第八六號、五
    十六年度台上字第八○七號、七十六年台上字第四九八六號判例意旨參照）。又
    被告之自白，依刑事訴訟法第一百五十六條第二項規定，不得作為有罪判決之唯
    一證據，尚應調查其他必要之證據，以察其是否與事實相符，則唯一證人之供述
    證據，自仍需有其他必要之證據加予補強，以擔保其證言之真實性，否則其證詞
    既無從因與補強證據相互利用，使犯罪事實獲得確信，即難僅以該證人之證言為
    被告不利之認定（最高法院八十二年度臺上字第四一三○號、第一五四五號判決
    意旨參照）。
  (二)戊○○所經營之建新鈕線行及建新達鈕線行於八十八年六月十日下午二時三十分
    許被警查獲如附圖三所示之鈕釦二千三百八十四個及二千零十九個，其查獲情節
    固經證人乙○○到庭證實，復有各該鈕釦扣案（見卷附臺灣高雄地方法院八十九
    年度易字第四七九一號違反商標法案卷影本，以下簡稱為「前案」）及照片一本
    在卷可稽，然此僅能證明扣案之事實，就該鈕釦係何人生產、銷售或交付予戊○○之事實，並無從提供足資判斷之資料；而戊○○於前案及本件審理時雖供稱上
    開鈕釦係向崴登公司購買，最後一次與該公司往來係在八十六年三、四月間云云
    ，惟遍閱前案卷宗，並無該鈕線行或第三人與崴登公司交易如附圖三所示鈕釦之
    銷貨單據、帳冊或訂貨單等物證存卷，經本院向財政部關稅總局、臺北關稅局、
    基隆關稅局查詢結果，各該關稅局來函所檢附之進出口報單、發票、裝箱單用亦
    查無如本件扣案之紙版上載編號之鈕釦進出口紀錄，且鴻僯公司負責人己○○否
    認曾製造、販售如戊○○案所查扣之鈕釦予崴登公司，崴登公司業務員丁○○亦
    證稱崴登公司從未出售附表二、三所示之鈕扣予戊○○或他人，自難僅憑戊○○
    片面之證詞即遽認被告販賣，此外復查無崴登公司或被告於被扣得一百八十一個
    鈕釦前有何其他販賣仿冒商品之積極證據，揆諸前述，其被訴連續販賣仿冒商品
    部分即屬不能證明其犯罪，因公訴人認此部分與前揭有罪部分具裁判上一罪之關
    係，爰不另為無罪之諭知。
四、次安商標之使用乃以行銷為目的，如擅自或推由第三人使用他人之註冊商標，其
    嗣後之販賣行為，固應為前使用行為所吸收，然若先行「販賣」或「意圖販賣而
    陳列」後為「使用」，乃係另為一較高度之侵害，與原所販賣者既非同批商品，
    於法律評價上亦非前「販賣」或「意圖販賣而陳列」行為所能包括，即無相互吸
    收可言。茲被告對證人己○○於本院八十九年十月三日訊問時陳稱被告於八十九
    年七月間向伊訂購一批編號○八一二（其上有如附圖二所示圖樣）鈕釦等語及其
    提出之貨款支票乙紙當庭均不爭執，並陳稱：「他說的沒錯」，可見被告於本件
    被查獲後另向己○○訂製印有如附圖二所示圖樣之鈕釦，此一推由他人使用類似
    於他人之註冊商標於同一商品上之行為，既非本件起訴效力所及，本院無從併予
    審究，附此敘明。
據上論斷，應依刑事訴訟法第二百九十九條第一項前段，商標法第六十三條、第六十
四條，刑法第十一條前段、第五十六條、（修正後）第四十一條第一項前段，罰金罰
鍰提高標準條例第二條判決如主文。
本案經檢察官黃明絹到庭執行職務
中      華      民      國    九十      年      二      月    二十二    日
                                      臺灣板橋地方法院刑事第五庭
                          法  官  周建興
右正本證明與原本無異。
如不服本判決，應於判決送達後十日內，向本院提出上訴狀。
                                          書記官  許清秋
中      華      民      國    九十      年      二      月    二十二    日
商標法第六十三條
明知為前條商品而販賣、意圖販賣而陳列、輸出或輸入者，處一年以下有期徒刑、拘
役或科或併科新臺幣五萬元以下罰金。


司法院資訊處製作；財團法人民間司法改革基金會備份。
